【裁判字號】    97,交聲,2634
【裁判日期】    971118
【裁判案由】    交管條例聲異
【裁判全文】
臺灣板橋地方法院交通事件裁定
原處分機關  交通部公路總局臺北區監理所板橋監理站
異  議  人
即受處分人  甲○○
上列受處分人即異議人因違反道路交通管理處罰條例案件，對於
交通部公路總局臺北區監理所板橋監理站民國97年9 月22日所為
之裁決（原處分案號：板監裁字第裁41-CO0000000號、第裁41-C
O0000000號），聲明異議，本院裁定如下：
    主  文
異議均駁回。
    理  由
一、原處分意旨略以：受處分人甲○○於民國97年8 月6 日19時
    5 分許，騎乘其所有之車牌號碼JG5-121 號重型機車，行經
    臺北縣土城市○○○○○路口時，因分別有駕車行經有燈光
    號誌管制之交岔路口闖紅燈及違反處罰條例之行為，不聽制
    止或拒絕停車接受稽查而逃逸之違規事實，經臺北縣政府警
    察局土城分局警員以北縣警交字第CO0000000號、第CO00000
    00號舉發違反道路交通管理事件通知單（下稱舉發通知單）
    逕行舉發。嗣經原處分機關於97年9 月22日以板監裁字第裁
    41-CO0000000號、第裁41-CO0000000號違反道路交通管理事
    件裁決書，爰分別依道路交通管理處罰條例第53條第1 項、
    第63條第1 項第3 款（原裁決書漏載第1 項第3 款）及同條
    例第60條第1 項之規定、第63條第1 項第1 款（原裁決書漏
    載第1 項第1 款），分別裁處罰鍰新臺幣（下同）1,800 元
    ，並記違規點數3 點及罰鍰3,000元，並記違規點數1點等語
    。
二、聲明異議意旨略以：異議人甲○○認為警員所為之本件舉發
    ，僅以目視實有誤判之可能性存在，且無明確之證據足以認
    定異議人前揭違規事實，本件舉發恐有瑕疵，為此，爰依法
    聲明異議云云。
三、按汽車駕駛人，行經有燈光號誌管制之交岔路口闖紅燈者，
    處1,800 元以上5,400 元以下罰鍰，並記違規點數3 點，道
    路交通管理處罰條例第53條第1 項、第63條第1 項第3 款分
    別定有明文；又汽車駕駛人，駕駛汽車有違反本條例之行為
    ，經交通勤務警察或依法令執行交通稽查任務人員制止時，
    不聽制止或拒絕停車接受稽查而逃逸者，除按各該條規定處
    罰外，處3,000元以上6,000元以下罰鍰，並記違規點數1 點
    ，同條例第60條第1 項、第63條第1 項第1 款，亦定有明文
    。又依道路交通安全規則第2 條第1 款所定，汽車指在道路
    上不依軌道或電力架線而以原動機行駛之車輛（包括機器腳
    踏車），故機車駕駛人亦應遵守上揭規定為之。
四、經查：
  (一)、異議人甲○○雖辯稱：警員所為之本件舉發，僅以目視實
      有誤判之可能性存在云云。然查：異議人甲○○於上開時
      、地有紅燈左轉及經警員鳴笛並手勢示意停車受檢，駕駛
      人未減速停靠路邊，仍繼續駛離一節，已據證人即當時舉
      發本違規事件之臺北縣政府警察局土城分局交通分隊警員
      乙○○於本院到庭具結證稱：是我於前揭時、地舉發車牌
      號碼JG5-121號機車之上開違規事實；當時我看到有一輛
      機車紅燈左轉，我就吹哨要攔停該名機車騎士，該名機車
      騎士聽到我吹哨後就回頭跑掉了，該名機車騎士本來是騎
      乘在中華路上，要左轉裕民路，我站在裕民路上，我吹哨
      後該名機車騎士直接回頭由裕民路右轉中華路，掉頭往來
      向跑掉，我有看到車牌號碼JG5-121 號，是銀色、速克達
      型式的重型機車；庭呈之照片是我們後來去調監視器所拍
      攝的畫面；我們有去查證車牌號碼JG5-121 號所登記的車
      型與我們當初所見的車型都一樣等語明確（詳本院97年10
      月13日訊問筆錄）；又依證人乙○○於本院調查時所提出
      現場圖及路口設置監視器材位置以及該監視器可得拍攝之
      角度位置照片內容以觀，上開監視器所拍攝之機車及其上
      所懸掛之車牌號碼確為JG5-121 號等情，此有上開現場圖
      1 份、監視器翻拍照片4 幀、車號查詢車籍查詢- 基本資
      料詳細畫面1 紙附卷可佐，亦核與證人乙○○上開證述當
      時所見到機車確實為車牌號碼G5-121號之銀色重型機車等
      語相符，堪認證人乙○○應不致有誤判之情形發生。又證
      人乙○○警員與異議人間，不僅未有任何怨隙，且係毫不
      相識之人，衡情證人應無設詞攀誣，或虛構違規事實以陷
      害異議人之道理。況警員執行公務時，本身即受有行政懲
      處責任之監督，且其到庭具結作證，更係以刑事責任擔保
      其證言之真實性，故證人乙○○警員之上開證述內容，以
      及其所紀錄舉發之前揭違規事實，應堪採信。
  (二)、又異議人甲○○另辯稱：無明確之證據足以認定異議人前
      揭違規事實，本件舉發恐有瑕疵云云。惟依道路交通管理
      處罰條例第7 條之2 第1 項之規定：「汽車駕駛人之行為
      有下列情形之一，當場不能或不宜攔截製單舉發者，得逕
      行舉發：(1)闖紅燈或平交道；(2)搶越行人穿越道；(3)在道
      路收費停車處所停車，不依規定繳費；(4)不服指揮稽查而
      逃逸，或聞消防車、救護車、警備車、工程救險車之警號
      不立即避讓；(5)違規停車或搶越行人穿越道，經各級學校
      交通服務隊現場導護人員簽證檢舉；(6)行經設有收費站、
      地磅之道路，不依規定停車繳費或過磅；(7)經以科學儀器
      取得證據資料證明其行為違規」，立法者之所以賦予警員
      事後逕行舉發之權，係因考量此等道路違規行為，其發生
      往往係在瞬間，抑或係於交通稽查人員執行勤務時所恰巧
      目睹之違規情事，且如有事實上不能當場攔截，或不宜當
      場攔截製單舉發時，為達有效維護交通秩序及保障交通安
      全之行政目的，當須特別立法賦予交通稽查人員得於事後
      逕行製單舉發之權限。從而，本件警員於執行勤務時，逕
      行舉發異議人紅燈左轉及不聽制止或拒絕停車接受稽查而
      逃逸之違規事實，尚無違誤，異議人猶以上開情詞置辯，
      自非可採。
  (三)、此外，復有臺北縣警察局97年8 月6 日北縣警交字第CO00
      00000號、第CO0000000號舉發通知單、交通部公路總局臺
      北區監理所板橋監理站97年9 月22日板監裁字第裁41-CO0
      000000號、第裁41-CO0000000號違反道路交通管理事件裁
      決書、臺北縣警察局土城分局97年9 月9 日北縣警土交裁
      字第0970033855號函影本各1 紙在卷可稽，是異議人甲○
      ○於前揭時、地，確有紅燈左轉及不聽制止或拒絕停車接
      受稽查而逃逸之違規事實，均堪認定。
五、綜上所述，本件異議人即受處分人甲○○違規事證明確，原
    處分機關爰分別依道路交通管理處罰條例第53條第1 項、第
    63條第1 項第3 款（原裁決書漏載第1 項第3 款）及第60條
    第1 項、第63條第1 項第1 款（原裁決書漏載第1 項第1 款
    ）之規定，並參酌違反道路交通管理事件統一裁罰基準表之
    規定，各裁處罰鍰1,800元，並記違規點數3 點及罰鍰3,000
    元，並記違規點數1 點，核無違誤，從而，異議人之異議為
    無理由，均應予駁回。
六、據上論斷，應依道路交通案件處理辦法第19條，裁定如主文
    。
中    華    民    國    97    年    11    月    18    日
                  交通法庭   法  官  許映鈞
以上正本證明與原本無異。
如不服本裁定應於送達後5日內向本院提出抗告狀。
                             書記官  范煥堂
中    華    民    國    97    年    11    月    18    日


司法院資訊處製作；財團法人民間司法改革基金會備份。
